【裁判字號】    98,交聲,2080
【裁判日期】    980630
【裁判案由】    違反道路交通管理處罰條例聲明異議
【裁判全文】
臺灣臺北地方法院交通事件裁定        98年度交聲字第2080號
異  議  人
即受處分人  亞林交通事業股份有限公司
                    1樓
代  表  人  錢宏儒
上列異議人即受處分人因違反道路交通管理處罰條例案件，對於
臺北市交通事件裁決所於民國98年 5月11日所為之處分（原處分
案號：北市裁罰字第裁22-Z00000000號），聲明異議，本院裁定
如下：
    主  文
原處分撤銷。
亞林交通事業股份有限公司汽車所有人，汽車裝載時，裝載整體
物品有超重，而未請領臨時通行證，處罰鍰新臺幣肆仟伍佰元，
並記汽車違規紀錄壹次。
    理  由
一、按汽車裝載時，裝載整體物品有超重、超長、超寬、超高，
    而未請領臨時通行證，或未懸掛危險標識者，處汽車所有人
    新臺幣（下同）三千元以上九千元以下罰鍰，責令改正或禁
    止通行，並記汽車違規紀錄一次，道路交通管理處罰條例第
    二十九條第一項第二款、第二項分別定有明文。而違反該款
    規定之大型車所有人，在舉發通知單上所載應到案期限內繳
    納罰鍰或到案聽候裁決者，就罰鍰部分，應處以四千五百元
    ，此觀違反道路交通管理事件統一裁罰基準表規定亦明。
二、本件原處分機關臺北市交通事件裁決所係以：異議人即受處
    分人亞林交通事業股份有限公司所有之車號五七二—ＪＢ號
    營業貨運曳引車，載運怪手機器，於民國九十八年三月三十
    日晚間十時四十一分許，行經國道三號南向一百五十八公里
    處時，經舉發機關國道公路警察局第七警察隊所屬大甲分隊
    警員攔停，並會同司機陳運鎮過磅，所載總重達四十六點九
    公噸，核重四十公噸，超載六點九公噸，經警以異議人所有
    上開汽車有違反道路交通管理處罰條例第二十九條之二第一
    項規定之裝載貨物超過核定之總重量之違規行為製單舉發，
    嗣異議人於舉發通知單所載應到案日期前向原處分機關提出
    申訴，經原處分機關函請舉發機關調查結果，仍認異議人有
    前揭違規行為，原處分機關乃於同年五月十一日依道路交通
    管理處罰條例第二十九條之二第三項、違反道路交通管理事
    件統一裁罰基準及處理細則第四十三條、第四十四條、第六
    十七條之規定，裁處異議人罰鍰一萬七千元，並記違規次數
    一次。
三、異議意旨略以：異議人所有上開汽車裝載之重機械挖土機，
    係一整體不可分割之物，故異議人之違規情形，應適用道路
    交通管理處罰條例第二十九條第一項第二款「裝載整體物品
    有超重、超長、超寬、超高而未請領臨時通行證」之規定，
    而非同條例第二十九條之二第一項規定，原處分機關適用法
    條錯誤等語。
四、查異議人所有之上開營業貨運曳引車，於前揭時、地由陳運
    鎮駕駛，載運怪手機器（整體物品）一部，為警當場攔停，
    並會同陳運鎮過磅，所載總重達四十六點九公噸，核重四十
    公噸，超載六點九公噸等情，有舉發違反道路交通管理事件
    通知單、汽車及怪手機器照片、舉發機關九十八年六月二十
    四日公警七交字第０九八０七０四六一六號函附卷可稽，並
    為異議人所不否認，異議人復未提出臨時通行證，則異議人
    所有上開汽車於前揭時、地確有裝載整體物品超重，而未請
    領臨時通行證之違規事實，已堪認定。
五、按貨車裝載貨物不得超過核定之總重量或行駛橋樑規定之載
    重限制，道路交通安全規則第七十九條第一項第一款定有明
    文，如有違反，應依道路交通管理處罰條例第二十九條之二
    規定處罰；貨車裝載整體物品之軸重、總重量或總聯結重量
    超過第三十八條第一項第二款、第三款限制者，應填具申請
    書，繪製裝載圖，向起運地或車籍所在地公路監理機關申請
    核發臨時通行證，憑證行駛，道路交通安全規則第八十條第
    一項第二款亦有明文，若有違反，則應依道路交通管理處罰
    條例第二十九條第一項第二款之規定處罰。亦即道路交通管
    理處罰條例第二十九條之二第一項「汽車裝載貨物超過核定
    之總重量」，係為處罰汽車裝載貨物超過核定之總重量所設
    之規定，至若載運之貨物屬於整體物品而無法分開裝載，且
    重量超過該載運車輛核定之總重量者，雖非不得載運，然須
    請領臨時通行證，始得憑證行駛，否則即應依道路交通管理
    處罰條例第二十九條第一項第二款之規定處罰；而同條例第
    二十九條第一項第一款規定：「裝載貨物超過規定之長度、
    寬度、高度者」，與同條項第二款相較，該第一款係指一般
    貨物（即整體物除外）而言，並未處罰「超重」之情形，如
    有超重，應依同條例第二十九條之二第一項、第三項規定處
    罰；反之，該第二款對於「整體物品」之「超重」既已處罰
    ，自不能再適用同條例第二十九條之二第一項、第三項之規
    定。由上足見同條例第二十九條之二第一項係對於汽車載運
    超重之一般規定，而同條例第二十九條第一項第二款則係針
    對裝載整體物品超重所為之特別規定至明（臺灣高等法院九
    十七年度交抗字第三０七號裁定意旨參照）。本件異議人所
    有之上開營業貨運曳引車於為警舉發當時所載運之物品為怪
    手機器，係一不可分割之整體物，且裝載後車重已超過核重
    四十公噸，異議人復未請領臨時通行證，既已如前述，揆諸
    上揭說明，自應依道路交通管理處罰條例第二十九條第一項
    第二款、第二項之規定裁罰。原處分機關未審酌及此，而依
    同條例第二十九條之二第一項（裁決書漏載此條項）、第三
    項規定裁罰，尚有未洽，異議人之異議，為有理由，自應由
    本院撤銷原處分，而依道路交通管理處罰條例第二十九條第
    一項第二款、第二項暨違反道路交通管理事件統一裁罰基準
    表等規定，裁處異議人罰鍰四千五百元，並記汽車違規紀錄
    一次，以資適法。
據上論斷，應依道路交通案件處理辦法第二十條前段，裁定如主
文。
中    華    民    國    98    年    6     月    30    日
                  交通法庭法  官  陳芃宇
以上正本證明與原本無異
如不服本裁定應於送達後5日內向本院提出抗告狀
                          書記官  徐鶯尹
中    華    民    國    98    年    7     月    3     日


司法院資訊處製作；財團法人民間司法改革基金會備份。
